臺灣桃園地方法院民事判決
111年度訴字第638號
原      告  蔡文賢  
訴訟代理人  蔡榮德律師
被      告  阮嬌鶯  
上列當事人間請求損害賠償事件，本院於民國111年9月14日言詞
辯論終結，判決如下：
    主      文
被告應給付原告新臺幣貳拾叁萬元，及自民國111年4月24日起至
清償日止，按週年利率百分之五計算之利息。
原告其餘之訴駁回。
訴訟費用由被告負擔二分之一，餘由原告負擔。
本判決原告勝訴部分得假執行。但被告如以新臺幣貳拾叁萬元為
原告預供擔保，得免為假執行。
原告其餘假執行之聲請駁回。
    事實及理由
壹、程序方面：
    按訴狀送達後，原告不得將原訴變更或追加他訴，但擴張或
    縮減應受判決事項之聲明者，不在此限，民事訴訟法第255
    條第1項第3款定有明文。查原告起訴時聲明為：㈠被告阮嬌
    鶯與被告阮文孝應連帶給付原告新台幣（下同）50萬元，及
    自起訴狀送達翌日起至清償日止，按年息5%計算之利息。㈡
    被告阮嬌鶯應給付原告10萬元，及自起訴狀送達翌日起至清
    償日止，按年息5%計算之利息。㈢願供擔保，請准宣告假執
    行。嗣於本院審理中撤回對被告阮文孝部分之起訴，並聲明
    ：㈠被告阮嬌鶯應給付原告50萬元，及自起訴狀送達翌日起
    至清償日止，按年息5%計算之利息。㈡願供擔保，請准宣告
    假執行。核屬減縮應受判決事項之聲明，依上開規定，自應
    准許。
貳、實體方面：
一、原告起訴主張：伊與越南籍之被告阮嬌鶯於民國96年結婚，
    婚後育有一子一女。然被告自105年間至良朋農產公司上班
    而結識訴外人阮文孝後，常多次與阮文孝及其他友人喝酒聚
    會玩樂，且會使用越南聊天網站ZALO互相視訊；更曾於110
    年10月16日、同年12月15日、18日在家中客廳與阮文孝以手
    機聊天時互稱「老公、老婆」，所為已侵害原告之配偶權，
    造成兩造婚姻關係出現破綻、幾乎無法繼續維持之重大損害
    。兩造又於111年1月20日晚上因被告常與其他外籍同事在宿
    舍喝酒一事發生爭執，被告竟手持剪刀並恐嚇原告：「你再
    說看看」，作勢要捅原告，以此危害原告之生命、身體、安
    全之惡害通知恐嚇原告，侵害原告之意思自由權，使原告内
    心恐懼，精神極度痛苦擔憂，被告應賠償原告非財產上損害
    賠償50萬元。爰依民法第184條第1項、第195條第1項前段規
    定提起訴訟。並聲明：㈠被告應給付原告50萬元，及自起訴
    狀送達翌日起至清償日止，按年息5%計算之利息。㈡願供擔
    保，請准宣告假執行。
二、被告則以：伊與阮文孝僅為同事關係，而原告提出之錄音譯
    文中「老公、老婆」與越南文不符，至多僅是熟悉好友或親
    人間都會用的稱呼；且拿剪刀只是自己情緒不佳，想要自殺
    之抒發，並未要以剪刀恐嚇原告等語，資為抗辯。並聲明：
    ㈠原告之訴及假執行之聲請均駁回。㈡如受不利判決，願供擔
    保，請准宣告免為假執行。
三、經查：兩造於96年4月11日結婚，並育有一子一女，現婚姻
    關係仍屬存續等情，有戶籍謄本1份在卷可憑，亦為兩造所
    不爭執，自堪信為真實。
四、得心證之理由：
    原告主張被告有不法侵害原告基於配偶關係之身分法益且情
    節重大，及以行為恐嚇而不法侵害原告自由權之行為等語，
    為被告所否認，並執前詞置辯。茲就兩造爭執要點分述如下
    ：
（一）被告是否侵害原告基於配偶關係之身分法益且情節重大？
  １、按因故意或過失，不法侵害他人之權利者，負損害賠償責
      任。故意以背於善良風俗之方法，加損害於他人者亦同。
      不法侵害他人之身體、健康、名譽、自由、信用、隱私、
      貞操，或不法侵害其他人格法益而情節重大者，被害人雖
      非財產上之損害，亦得請求賠償相當之金額。前開規定，
      於不法侵害他人基於父、母、子、女或配偶關係之身份法
      益而情節重大者，準用之，民法第184條第1項、第195條
      第1項前段、第3項分別定有明文。又婚姻係以夫妻之共同
      生活為其目的，配偶應互相協力保持其共同生活之圓滿安
      全及幸福，而夫妻互守誠實，係為確保其共同生活之圓滿
      安全及幸福之必要條件，故應解為配偶因婚姻契約而互負
      誠實之義務，配偶之一方行為不誠實，破壞共同生活之圓
      滿安全及幸福者，即為違反因婚姻契約之義務而侵害他方
      之權利（最高法院55年台上字第2053號判決意旨參照）。
      是以所謂配偶權，指配偶間因婚姻而成立以互負誠實義務
      為內容之權利。職是，如明知為他人配偶卻故與之交往，
      其互動方式依社會一般觀念，已足以動搖婚姻關係所重應
      協力保持共同生活圓滿安全幸福之忠實目的時，不得謂非
      有以違背善良風俗之方法，加損害於他人之故意，茍配偶
      確因此受非財產上之損害即精神上痛苦，自亦得依法請求
      賠償。是侵害配偶權之行為，並不以通姦行為為限，倘夫
      妻任一方與他人間存有逾越結交普通朋友等一般社交行為
      之不正常往來，其行為已逾社會一般通念所能容忍之範圍
      ，已達破壞婚姻共同生活之圓滿安全及幸福之程度，即足
      當之。
  ２、經查，原告主張被告與阮文孝視訊、簡訊中互稱「老公、
      老婆」，並提出聊天畫面截圖、錄音檔光碟1張及錄音譯
      文4份為證（見本院卷第19、21、25、第27至第38頁）。
      觀其聊天室截圖畫面，兩人傳送訊息之時間有至凌晨時分
      ，文字訊息中穿插愛心、男女擁抱之貼圖，且除文字訊息
      外，更有兩人視訊之畫面（見本院卷第19、21頁）。而由
      110年10月16日被告與阮文孝之錄音譯文顯示，阮文孝稱
      ：「老婆吃甚麼了嗎？等老公一起吃吧！」被告稱：「老
      婆頭痛藥在公司啦！」；同年12月3日之錄音譯文顯示，
      被告稱：「老婆做錯！老婆承認！對他老婆有錯!可是它
      是怎樣的人；不可能跟一個沒有腦袋的人一起過生活。」
      ；同年12月15日之錄音譯文顯示，被告：「有沒有記得ZA
      LO密碼，萬一有甚麼事的話，把那個ZALO刪掉，這不單純
      ，他會檢查手機，如果有甚麼事警察會要求檢查手機的…
      」；同年12月18日之錄音譯文顯示，被告：「不知道他從
      那裡回來就一直罵，跟老婆說『再試看看』；老婆不想多講
      ，等抓到再說」等，堪認被告與阮文孝聊天過程確實係互
      相以「老公、老婆」互稱。
　３、被告雖辯稱系爭錄音譯文有誤，伊與阮文孝間僅是越南文
      中朋友間常見之稱呼，且錄音內容被剪接過，伊與阮文孝
      僅係在討論工作上的內容等語，然其並未指出系爭錄音譯
      文究有何處翻譯錯誤或不完整之處，僅空口泛言，並不可
      採。且被告與中華民國籍之原告之婚姻關係仍存續中，且
      其已來台數年，當知我國文化中，老公老婆係互有婚姻關
      係之雙方，或至少具有戀人、配偶情誼之兩人才會以此互
      稱。被告與阮文孝所為前開親密之暱稱與互動往來，衡情
      顯已逾越普通朋友間一般社交行為之分際，超乎社會一般
      通念所能容忍有配偶者與其他異性間往來之程度，致原告
      精神上受有莫大之痛苦而情節重大，則被告自應負擔損害
      賠償責任。
（二）被告是否有以言語、行為恐嚇原告而侵害原告之自由權？
　１、按所謂侵害他人之自由，並不以剝奪他人之行動或限制其
      行動自由為限，即以強暴、脅迫之方法，影響他人之意思
      決定，或對其身心加以威脅，使生危害，亦包括在內（最
      高法院81年度台上字第2462號判決意旨參照）。
　２、經查，兩造於111年1月20日晚間發生爭執，被告手持剪刀
      之事實，業據原告提出現場照片共4張附卷可佐（見本院
      卷第41、第83頁），亦為被告所不爭執（見本院卷第76頁
      ），惟辯稱係因自己心情不佳想刺自己等語。然依原告提
      出之現場照片顯示，被告手持剪刀，並有以手揮舞阻止原
      告拍攝之動作，綜合被告手持剪刀並稱「你再說看看」之
      內容，及移動方式、持續叫囂之情狀，可認被告係以手持
      剪刀對著原告比劃威嚇，顯帶有以上開剪刀威脅加害原告
      身體、自由之意，按當時之客觀狀況，以一般人處於當下
      環境，足認客觀上已足使原告心生恐懼，精神自由產生危
      害。被告雖辯稱係因為每天下班回家後都被原告罵，害鄰
      居常常要叫警察來，讓伊很想要自殺等語（見本院卷第95
      頁），然被告並未提出任何足資佐證其言之證據，其空口
      泛言，顯不足採。從而，原告主張被告上開行為係故意不
      法侵害原告意思自由權之侵權行為，即無不合，且堪認原
      告之精神因被告本件之行為，自受有相當之痛苦。
（三）原告得請求被告賠償非財產上損害金額為何？
　１、按不法侵害他人之人格權，被害人受有非財產上損害，請
      求加害人賠償相當金額之慰撫金時，法院對於慰撫金之量
      定，應斟酌實際加害情形、所造成之影響、被害人痛苦之
      程度、兩造之身分地位經濟情形及其他各種狀況，以核定
      相當之數額（最高法院47年度台上字第1221號、51年度台
      上字第223號判決意旨參照）。準此，非財產上之損害賠
      償，應以實際加害之情形、被害人所受精神上痛苦之程度
      、兩造之身分地位、經濟能力，並斟酌賠償義務人之可歸
      責程度等定之。
  ２、查原告因被告不法侵害原告基於配偶關係之人格法益及意
      思自由權之行為，堪使原告之精神因被告本件之行為受有
      相當之痛苦，原告依法自得請求被告賠償精神慰撫金，業
      如前所認定。本院審酌兩造於96年結婚，配偶關係已存續
      10餘年，且育有2名子女，及被告係因情感糾紛與原告存
      在嫌隙，因情緒控管不當而為本件恐嚇行為，又原告目前
      任職於電器工程行業，月收入約6萬元；被告無固定工作
      ，每月擔任計時工收入平均約3萬多元等節，業據兩造陳
      述在卷（見本院卷第137頁），併再斟酌本件被告係屬故
      意為侵害配偶法益之行為，及恐嚇行為發生之經過情形，
      原告所受損害情形以及兩造之身分、地位、經濟狀況等一
      切情狀，認被告應賠償原告之精神慰撫金以20萬元（侵害
      配偶法益部分）、3萬元（侵害意思自由權部分），共計2
      3萬元為適當，於此範圍內應予准許；逾前開範圍之請求
      ，則無理由，應予駁回。
五、末按給付無確定期限者，債務人於債權人得請求給付時，經
    其催告而未為給付，自受催告時起，負遲延責任；其經債權
    人起訴而送達訴狀，或依督促程序送達支付命令，或為其他
    相類之行為者，與催告有同一之效力；遲延之債務，以支付
    金錢為標的者，債權人得請求依法定利率計算之遲延利息；
    應付利息之債務，其利率未經約定，亦無法律可據者，週年
    利率為5%，民法第229條第2項、第233條第1項前段、第203
    條分別定有明文。本件起訴狀係於111年4月13日寄存送達於
    桃園市政府警察局桃園分局龍安派出所，依民事訴訟法第13
    8條第2項規定，應自同年4月23日生送達效力，是原告請求
    自111年4月24日起，至清償日止之法定遲延利息，自屬有據
    。
六、綜上所述，原告依侵權行為法律關係請求被告給付23萬元及
    自111年4月24日起至清償日止，按年息5%計算之利息，為有
    理由，應予准許。逾此範圍之請求，為無理由，應予駁回。
七、本判決乃所命給付之金額未逾50萬元之判決，依民事訴訟法
    第389 條第1 項第5 款之規定，自應依職權宣告假執行；此
    部分雖經原告陳明願供擔保，聲請宣告假執行，惟其聲請不
    過促請法院職權發動，本院毋庸就其聲請為准駁之裁判，併
    此敘明。至原告敗訴部分，其假執行之聲請，已失所附麗，
    應予駁回。另被告陳明願供擔保請准免為假執行，經核原告
    勝訴部分與法律規定相符，爰依被告之聲請及職權，一併酌
    定相當之擔保金額予以宣告之。
八、本件事證已臻明確，兩造其餘攻擊防禦方法及所提證據，經
    本院審酌後，核與判決結果不生影響，爰不逐一論述，併此
    敘明。
九、訴訟費用負擔之依據：民事訴訟法第79條。
中　　華　　民　　國　　111 　年　　10　　月　　12　　日
                  民事第三庭法　官　張益銘


以上正本係照原本作成
如對本判決上訴，須於判決送達後 20 日內向本院提出上訴狀。
如委任律師提起上訴者，應一併繳納上訴審裁判費。
中　　華　　民　　國　　111 　年　　10　　月　　12　　日
                            書記官　李毓茹